臺灣南投地方法院刑事判決
111年度金訴字第97號
公  訴  人  臺灣南投地方檢察署檢察官 
被      告  吳豪滎


上列被告因洗錢防制法案件，經檢察官提起公訴（111年度偵字
第2614號），被告於準備程序中就被訴事實為有罪之陳述，經告
知簡式審判程序之旨，並聽取公訴人及被告之意見後，經本院合
議庭裁定改由受命法官獨任行簡式審判程序，判決如下：
    主  文
甲○○幫助犯洗錢防制法第十四條第一項之洗錢罪，處有期徒刑參
月，併科罰金新臺幣肆萬元，罰金如易服勞役，以新臺幣壹仟元
折算壹日。
    事  實
一、甲○○明知將個人金融機構帳戶資料交予他人，極有可能幫助
    他人施行詐欺取財犯罪，並掩飾贓款流向，竟仍容任所提供
    之金融帳戶可能被利用，造成詐欺取財結果之發生，而基於
    幫助詐欺取財、幫助洗錢之不確定故意，於民國110年5月23
    日至7月22日間某日，將其申辦之國泰世華商業銀行帳號000
    -000000000000號帳戶（下稱本案帳戶）之存摺、提款卡、
    密碼、網路銀行帳號及密碼，交付予蔡承佑使用；蔡承佑於
    取得本案帳戶後，即由其所屬之詐欺集團成員於110年7月23
    日11時30分許，致電乙○○向其詐稱，其名下帳戶涉及不法云
    云，致乙○○陷於錯誤，便依該詐騙集團成員指示於同日14時
    42分許，將158萬元先匯入吳俊霖之遠東商業銀行帳號000-0
    0000000000000號帳戶內（吳俊霖涉犯幫助詐欺、幫助洗錢
    部分，另案起訴，不在本件審理範圍），再由詐欺集團成員
    分別於同日14時55分、56分許，分次將158萬元轉匯至林于
    湘之國泰世華商業銀行000-000000000000號帳戶內（林于湘
    涉犯幫助詐欺、幫助洗錢部分部分，另案偵查，不在本件審
    理範圍），於同日14時56分許，復由詐欺集團成員將其中50
    萬元轉匯至本案帳戶，於同日14時57分許，再次轉匯至其他
    人頭帳戶內，以此層層轉匯方式製造金流追查斷點，掩飾、
    隱匿詐欺犯罪所得之去向及所在。
二、案經乙○○訴由臺北市政府警察局刑事警察大隊報告臺灣南投
    地方檢察署檢察官偵查起訴。
    理  由
一、認定犯罪事實所憑證據及理由：上開犯罪事實，業據被告甲
    ○○於審理中坦承不諱，復與證人即告訴人乙○○於警詢時之證
    述，及證人林于湘於警詢時、偵查中之證述情節大致相合，
    並有與暱稱「蔡小佑」通訊軟體Messenger對話紀錄擷圖10
    幀、中華郵政帳號00000000000000號存簿儲金簿封面暨內頁
    交易明細影本、郵政跨行匯款申請書影本3紙、分層轉帳整
    理表、遠東國際商業銀行110年10月8日遠銀詢字第3203號函
    暨檢附帳號00000000000000號交易明細、國泰世華商業銀行
    帳號000000000000號客戶資料查詢暨約定帳號查詢、歷史交
    易明細、國泰世華商業銀行帳號000000000000號客戶資料查
    詢暨歷史交易明細、國泰世華商業銀行帳號000000000000號
    客戶資料查詢暨轉帳約定明細查詢、歷史交易明細與暱稱「
    Honda呂鎧丞Jacky」通訊軟體LINE對話紀錄翻拍照片8幀、
    國泰世華銀行帳號000000000000號活期儲蓄存款存摺封面暨
    內頁、金融卡正反面影本（見警卷第52-54、96-100、104-1
    11、121-136、141-146、245-246頁、偵卷第23-25頁）在卷
    為證，足認被告前揭任意性自白與事實相符，可信為真實，
    本案事證明確，被告犯行堪以認定，應予依法論科。
二、論罪科刑之理由：
  ㈠按刑法上之幫助犯，係對於犯罪與正犯有共同之認識，而以
    幫助之意思，對於正犯資以助力，而未參與實施犯罪之行為
    者而言。又行為人提供金融帳戶提款卡及密碼予不認識之人
    ，非屬洗錢防制法第2條所稱之洗錢行為，不成立同法第14
    條第1項一般洗錢罪之正犯；如行為人主觀上認識該帳戶可
    能作為收受及提領特定犯罪所得使用，他人提領後即產生遮
    斷資金流動軌跡以逃避國家追訴、處罰之效果，仍基於幫助
    之犯意而提供，應論以幫助犯同法第14條第1項之一般洗錢
    罪（最高法院108年度台上字第3101號判決意旨參照）。查
    被告甲○○提供本案帳戶予蔡承佑，而供詐欺集團成員使用本
    案帳戶作為詐欺取財之犯罪工具，且由他人自本案帳戶再次
    轉匯後即達掩飾犯罪所得去向之目的，則被告所為固未直接
    實行詐欺取財、掩飾、隱匿犯罪所得之構成要件行為，但顯
    然是以幫助之意思，參與詐欺取財、一般洗錢罪構成要件以
    外之行為，為幫助犯。核被告所為，係犯刑法第30條第1項
    前段、第339條第1項之幫助詐欺取財罪，及刑法第30條第1
    項前段、洗錢防制法第14條第1項之幫助一般洗錢罪。
  ㈡被告以提供本案帳戶之單一行為，幫助他人詐得告訴人之款
    項，並使他人得順利自本案帳戶轉匯款項至其他人頭帳戶，
    而達成掩飾、隱匿贓款去向之結果，係以一行為觸犯幫助詐
    欺取財罪及幫助一般洗錢罪，為想像競合犯，應依刑法第55
    條前段規定，從一重之幫助一般洗錢罪論斷。
  ㈢另被告以幫助之意思，參與構成要件以外之行為，為幫助犯
    ，依刑法第30條第2項之規定，依正犯之刑減輕之。而被告
    於審理中自白幫助洗錢犯行，應依洗錢防制法第16條第2項
    減輕其刑，並依法遞減之。
  ㈣以行為人責任為基礎，審酌被告雖未直接參與詐欺取財及洗
    錢犯行，然仍輕率提供本案帳戶資料供他人非法使用，造成
    告訴人之金錢損失，助長詐欺犯罪風氣，且增加國家查緝犯
    罪及被害人尋求救濟之困難，危害財產交易安全與社會經濟
    秩序；兼衡被告於審理中坦承犯行之犯後態度；併考量被告
    自述高中畢業之智識程度、擔任貨運司機學徒、經濟狀況勉
    持、已婚、育有2名未成年子女等家庭生活情狀（見院卷第5
    6頁），暨其犯罪動機、目的、手段、客觀犯罪情節等一切
    情形，量處如主文所示之刑，並就併科罰金部分，諭知易服
    勞役之折算標準。
三、沒收部分：被告雖將本案國泰世華商業銀行帳戶提供他人遂
    行詐欺犯行，惟卷內尚乏積極證據證明被告就此獲有報酬，
    自無從認定被告有何實際獲取之犯罪所得，故不予諭知沒收
    或追徵其價額。又告訴人遭提領之款項，係由取得帳戶資料
    之他人提領，非屬被告所有，亦非在其實際掌控中，其就所
    隱匿之財物不具所有權及事實上處分權，無從依洗錢防制法
    第18條第1項就所提領全部金額諭知沒收。
據上論斷，應依刑事訴訟法第273條之1第1項、第299條第1項前
段，判決如主文。
本案經檢察官蘇厚仁提起公訴，檢察官林孟賢到庭執行職務。
中　　華　　民　　國　　111 　年　　12　　月　　8 　　日
　　　　　　　　　刑事第三庭    法　官　劉彥宏
以上正本與原本無異。
如不服本判決應於收受送達後20日內向本院提出上訴書狀，並應
敘述具體理由；其未敘述上訴理由者，應於上訴期間屆滿後20日
內向本院補提理由書（均須按他造當事人之人數附繕本）「切勿
逕送上級法院」。
告訴人或被害人如對於本判決不服者，應具備理由請求檢察官上
訴，其上訴期間之計算係以檢察官收受判決正本之日期為準。
                                書記官  劉  綺
中　　華　　民　　國　　111 　年　　12　　月　　12　　日

中華民國刑法第30條
幫助他人實行犯罪行為者，為幫助犯。雖他人不知幫助之情者，
亦同。
幫助犯之處罰，得按正犯之刑減輕之。
中華民國刑法第339條第1項
意圖為自己或第三人不法之所有，以詐術使人將本人或第三人之
物交付者，處5年以下有期徒刑、拘役或科或併科50萬元以下罰
金。
洗錢防制法第14條第1項
有第二條各款所列洗錢行為者，處7年以下有期徒刑，併科新臺
幣5百萬元以下罰金。